臺灣臺南地方法院交通事件裁定　　　　 100年度交聲字第58號
移送機關　　交通部公路總局嘉義區監理所臺南監理站
異議人即
受處分人　　陳亮宇
上列異議人即受處分人因違反道路交通管理處罰條例案件，對於
交通部公路總局嘉義區監理所臺南監理站民國100 年1 月6 日所
為之裁決處分（處分案號：嘉監南字第裁74-S00000000），聲明
異議，本院裁定如下：
    主  文
原處分關於罰鍰新臺幣陸仟元部分撤銷。
上開撤銷部分，陳亮宇不罰。
其餘異議駁回。
    理  由
一、原處分意旨略以：異議人即受處分人陳亮宇（下稱異議人）
    於民國99年11月8 日0 時10分許，駕駛車牌號碼0538-WM 號
    自用小客車，沿臺南市○區○○路2 段由東往西方向行駛，
    途經東門路與林森路口時，不慎撞及由柳怡如所騎乘之車牌
    號碼167-HCX 號重型機車，致其受有頭部鈍傷、左腰部鈍挫
    傷之傷害後，未對被害人柳怡如採取救護措施及依規定處置
    ，並通知警察機關處理而逃逸之違規行為，遭臺南市警察局
    交通隊警員製單舉發，嗣經移送機關即交通部公路總局嘉義
    區監理所臺南監理站依道路交通管理處罰條例第62條第3 項
    、第4 項前段、第67條第3 項等規定，裁處異議人罰鍰新臺
    幣（下同）6,000 元，吊銷駕駛執照，1 年內禁考等處分。
二、本件聲明異議意旨略以：異議人於上開時、地，駕駛車牌號
    碼0538-WM 號自小客車，係直接穿越東門路與林森路口，並
    未聽到任何擦撞之聲音，且當時車內音樂很大聲，又無人大
    聲按喇叭，或要求異議人停車，因此並未注意到有事發生，
    而無肇事逃逸之行為。嗣後，經警員通知得知異議人駕車肇
    事致人受傷，異議人立即前往警局製作筆錄，並與被害人達
    成和解。異議人並無超速、酒駕、及逃逸之念頭，卻遭受原
    處分機關裁處深感不服，因而為此聲明異議，請求撤銷原處
    分等語。
三、按汽車駕駛人駕駛汽車肇事致人受傷或死亡者，應即採取救
    護措施及依規定處置，並通知警察機關處理，不得任意移動
    肇事汽車及現場痕跡證據，違反者處3,000 元以上9,000 元
    以下罰鍰；前項駕駛人肇事致人受傷而逃逸者，吊銷其駕駛
    執照，1 年內不得考領駕駛執照，道路交通管理處罰條例處
    罰條例第62條第3 項、第4 項前段及第67條第3 項分別定有
    明文。又按發生道路交通事故，駕駛人或肇事人應先為下列
    處置：一、事故地點在車道或路肩者，應在適當距離處豎立
    車輛故障標誌或其他明顯警告設施，事故現場排除後應即撤
    除。二、有受傷者，應迅予救護，並儘速通知消防機關。三
    、發生火災者，應迅予撲救，防止災情擴大，並儘速通知消
    防機關。四、不得任意移動肇事車輛及現場痕跡證據。但無
    人傷亡且車輛尚能行駛，或有人受傷且當事人均同意移置車
    輛時，應先標繪車輛位置及現場痕跡證據後，將車輛移置不
    妨礙交通之處所。五、通知警察機關。但無人受傷或死亡且
    當事人當場自行和解者，不在此限。道路交通事故處理辦法
    第3 條定有明文。是汽車駕駛人，駕駛汽車肇事致人受傷或
    死亡者，即負有(1)應即採取救護措施及依規定處置。(2)通
    知警察機關處理。(3)不得任意移動肇事汽車及現場痕跡證
    據之義務，如該汽車駕駛人有違背上述任一義務者，即可處
    3,000 元以上9,000 元以下罰鍰。
四、經查：
(一)異議人於99年11月 8日0 時10分許，駕駛車牌號碼0538-WM
    號自用小客車，沿臺南市○區○○路2 段由東往西方向行駛
    ，途經東門路與林森路口時，不慎撞及由柳怡如所騎乘之車
    牌號碼167-HCX 號重型機車，致其受有頭部鈍傷、左腰部鈍
    挫傷之傷害後，未對被害人柳怡如採取救護措施及依規定處
    置，並通知警察機關處理而逃逸之違規行為，遭臺南市警察
    局交通隊警員製單舉發等情，有臺南市警察局99年11月21日
    南市警交字第S00000000 號舉發違反道路交通管理事件通知
    單1 紙在卷可稽。
(二)其次，上開事實，業據異議人於其被訴公共危險罪一案（臺
    灣臺南地方法院100 年度交訴字第66號）準備程序及審理中
    坦認其確有肇事逃逸之犯行，核與證人柳怡如、凌志昇、蘇
    俊翔於警詢及偵查中證述在卷，並有道路交通事故現場圖、
    道路交通事故調查報告表(一)、(二)各1 份、國立成功大學
    醫學院附設醫院出具之診斷證明書1 紙、道路交通事故現場
    蒐證照片暨車損照片36幀附於該案警卷可稽，復經本院依職
    權調閱上開偵查全卷核閱屬實。而依上開兩車撞擊後之受損
    照片觀之，異議人所駕駛上開自小客車右前車輪壁、輪圈、
    右側車身及後車身處均有明顯擦撞痕，而被害人所騎乘之機
    車外觀上，除倒地後造成之刮痕外，其前車輪左側胎壁、左
    前飾板、左側後車身及座椅左側亦有明顯之擦撞痕跡，可見
    本件車禍發生時雙方擦撞力道非輕，異議人顯然知悉發生本
    件車禍甚有可能造成對方受傷，惟其竟未即採取救護措施及
    依規定處置，並通知警察機關處理，即擅自將車輛駛離，其
    顯有肇事致人受傷而逃逸之事實，已堪認定。是異議人辯稱
    其無肇事逃逸云云，顯非可採。
(三)惟按95年2 月5 日生效之行政罰法第26條第1 項規定：一行
    為同時觸犯刑事法律及違反行政法上義務規定者，依刑事法
    律處罰之。但其行為應處以其他種類行政罰或得沒入之物而
    未經法院宣告沒收者，亦得裁處之。究其立法目的，一行為
    同時觸犯刑事法律及違反行政法上義務規定時，由於刑罰與
    行政罰同屬對不法行為之制裁，而刑罰之懲罰作用較強，故
    依刑事法律處罰，即足資警惕時，實無一事二罰再處行政罰
    之必要，且刑事法律處罰，由法院依法定程序為之，較符合
    正當法律秩序，應予優先適用，但罰鍰以外之沒入或其他種
    類行政罰，因兼具維護公共秩序之作用，為達行政目的，行
    政機關仍得併予裁處。
(四)查原處分機關固以異議人駕駛汽車肇事致人受傷而逃逸之違
    規行為，於100 年1 月6 日裁處異議人罰鍰6,000 元，並吊
    銷駕駛執照，1 年內禁考，然異議人因同一行為涉犯刑法第
    185 條之4 之肇事逃逸罪嫌，經本院於100 年6 月30日以10
    0 年度交訴字第66號刑事判決判處有期徒刑6 月，如易科罰
    金，以1,000 元折算1 日，緩刑2 年，於緩刑期間付保護管
    束，並應依執行檢察官之命令，向指定之政府機關、政府機
    構、行政法人、社區或其他符合公益目的之機構或團體，提
    供40小時之義務勞務等情，有本院100 年度交訴字第66號刑
    事判決書1 份附卷足憑。是異議人既因同一肇事致人受傷而
    逃逸之行為，遭刑事判決判處罪刑，已產生實質刑罰效果，
    原處分機關就異議人上開違規行為予以裁罰時，即應遵循前
    引行政罰法第26條第1 項前段規定揭示之一事不二罰原則，
    不得再行裁處異議人罰鍰甚明。至異議人雖經本院以上開刑
    事判決同時宣告緩刑2 年，惟此僅屬法院判處罪刑後，考量
    異議人未曾因故意犯罪受有期徒刑以上刑之宣告，經科刑之
    教訓，已足資警惕，信無再犯虞，認其所受宣告之刑，以暫
    不執行為適當，而給予其自新之機會，無礙於異議人已受刑
    事處罰之認定，原處分機關仍不得再就同一行為對異議人裁
    處罰鍰。
五、綜上所述，異議人於前揭時、地，駕駛上開自用小客車，與
    被害人柳怡如所騎乘之機車發生交通事故致其受傷後，確有
    未即採取救護措施及依規定處置，並通知警察機關處理，任
    意移動肇事汽車及現場痕跡證據之行為，嗣並駕車逕行逃逸
    等違規行為，足堪認定。故而，異議人執詞提出異議，雖無
    理由，惟異議人既已因同一行為經本院判處罪刑，移送機關
    再對其裁處罰鍰6,000 元部分，有違行政罰法第26條第2 項
    之「一事不二罰」之規定，即難認為允當，自應由本院將原
    處分所處罰鍰部分予以撤銷，並就此部分為異議人不罰之諭
    知，以資適法。至於原處分對異議人為吊銷異議人駕駛執照
    ，1 年內禁考之處分部分，係罰鍰以外對於預防再犯之行政
    罰，乃為維護道路交通用路權人之生命、身體之安全法益，
    加強救護，減少被害人之死傷，促使駕駛人於肇事後，能對
    被害人即時救護，依行政罰法第26條第1 項但書之規定，得
    裁處之，是移送機關此部分之裁決，於法並無違誤，從而，
    此部分之異議並無理由，應予駁回。
六、據上論斷，依道路交通管理處罰條例第87條第2 項、道路交
    通事件處理辦法第18條、第19條前段，裁定如主文。
中    華    民    國   100    年    7     月    29    日
                        交通法庭  法  官  鄭燕璘
以上正本證明與原本無異。
如不服本裁定應於送達後5日內向本院提出抗告狀（應附繕本）
。
                                  書記官  蔡明峰
中    華    民    國   100    年    7     月    29    日